臺灣屏東地方法院刑事判決　　　　　　 100年度訴字第1027號
公　訴　人　臺灣屏東地方法院檢察署檢察官
被　　　告　潘金虎
上列被告因偽證案件，經檢察官提起公訴（100 年度偵字第4602
號），嗣被告就被訴事實為有罪之陳述，經本院告知簡式審判程
序之旨，並聽取當事人之意見後，由本院合議庭裁定改由受命法
官獨任進行簡式審判程序，判決如下：
    主  文
潘金虎犯偽證罪，處有期徒刑伍月。緩刑年，並應依執行檢察
官之命令，向指定之政府機關、政府機構、行政法人、社區或其
他符合公益目的之機構或團體，提供壹佰小時之義務勞務。緩刑
期間付保護管束。
    事  實
一、潘金虎明知其曾於民國99年6 月26日上午11時許，以其所使
    用之門號0000000000號行動電話，與葉立民所有之門號0000
    000000號行動電話聯繫後，在屏東縣佳冬鄉○○村○○路3
    號附近之灶君廟前，以新臺幣（下同）1 千元之代價，向葉
    立民購買重0.5 公克之第二級毒品甲基安非他命1 次；及曾
    於99年6 月28日凌晨2 時28分許，以其所使用之門號000000
    0000號行動電話，撥打潘秋光所有之門號0000000000號行動
    電話並由葉立民接聽後，由潘秋光委由葉立民在屏東縣佳冬
    鄉之石光見地區，以2 千元之代價，向潘秋光、葉立民購買
    重半錢之第二級毒品甲基安非他命1 次（葉立民所涉販賣毒
    品犯行，業經最高法院以100 年度臺上字第4203號判決確定
    ），竟於葉立民上開販賣毒品犯行經起訴後，為圖迴護葉立
    民，即基於偽證之犯意，在100 年3 月21日上午10時40分許
    ，本院100 年度訴字第22號葉立民違反毒品危害防制條例案
    件審理程序中，於執行審判職務之公署審判時，經本院告以
    具結之義務及偽證之處罰後，就其是否有於上開時、地向葉
    立民購買甲基安非他命之於案情有重要關係之事項，以證人
    之身分供前具結，虛偽證稱：「譯文（99年6 月26日）中『
    拿一包給我』是指請他拿1 千元的甲基安非他命給我，但我
    的意思是我們2 人合資」、「（問：99年6 月28日那次，你
    為什麼知道被告去購買，沒有買到？）因為我們2 人共同出
    資去買，我沒有去，我在屏東縣佳冬鄉石光見地區那裡等他
    ，但沒有買到，他就將他身上的拿給我燒而已」等語，足以
    影響國家刑罰權行使之正確性。
二、案經本院函送臺灣屏東地方法院檢察署檢察官偵查起訴。
    理  由
一、按除被告所犯為死刑、無期徒刑、最輕本刑為3 年以上有期
    徒刑之罪或高等法院管轄第一審案件者外，於第一次審判期
    日前之準備程序進行中，被告先就被訴事實為有罪之陳述時
    ，審判長得告知被告簡式審判程序之旨，並聽取當事人、代
    理人、辯護人及輔佐人之意見後，裁定進行簡式審判程序，
    刑事訴訟法第273 條之1 第1 項定有明文。經核本件被告潘
    金虎所犯係死刑、無期徒刑、最輕本刑為3 年以上有期徒刑
    以外之罪，其於準備程序中就被訴事實為有罪之陳述，經法
    官告知簡式審判程序之旨，並聽取公訴人、被告之意見後，
    本院爰依首揭規定，合議裁定由受命法官獨任進行簡式審判
    程序。是本案之證據調查，依同法第273 條之2 規定，不受
    同法第159 條第1 項、第161 條之2 、第161 條之3 、第16
    3 條之1 ，及第164 條至170 條所規定證據能力認定及調查
    方式之限制，合先敘明。
二、上開犯罪事實，業據被告潘金虎於本院準備程序、審理中供
    承不諱，且有本院100 年度訴字第22號案件100 年3 月21日
    之審判筆錄及被告於該案中具結之證人結文各1 份（見偵卷
    第2 至13頁）在卷可稽，復有本院100 年度訴字第22號、臺
    灣高等法院高雄分院100 年度上訴字第803 號及最高法院10
    0 年度臺上字第4203號判決各1 份（見本院卷第49至69頁）
    存卷足佐，堪認被告上開任意性之自白，確與事實相符，是
    本件事證明確，被告犯行均洵堪認定，應予依法論科。
三、按刑法上之偽證罪，不以結果之發生為要件，一有偽證行為
    ，無論當事人是否因而受有利或不利之判決，均不影響其犯
    罪之成立；而該罪所謂於案情有重要關係之事項，則指該事
    項之有無，足以影響於裁判之結果者而言（最高法院71年臺
    上字第8127號判例意旨參照）。被告先後於100 年3 月21日
    在本院100 年度訴字第22號案件審理中具結後所為之證言，
    係另案被告葉立民有無販賣毒品犯行之重要依據，自均屬足
    以影響裁判結果之事項無訛，是核被告所為，係犯刑法第16
    8 條之偽證罪；至本院100 年度訴字第22號判決雖未採信被
    告於該案審理中之證述，然被告既均曾就足以影響裁判結果
    之事項為不實之證述，揆諸首揭判例意旨，縱另案被告葉立
    民未因而受有有利之判決結果，仍無礙於被告上開偽證犯行
    之成立。再被告雖已坦承上述偽證犯行，惟另案被告葉立民
    上開販毒案件，業於100 年8 月3 日經最高法院以100 年度
    臺上字第4203號判決駁回上訴確定，有前引之最高法院100
    年度臺上字第4203號判決及另案被告葉立民之臺灣高等法院
    前案案件異動查證作業（見本院卷第43至47頁）附卷可參，
    被告於該案件中並未自白其所述係屬虛偽，而遲至本案100
    年9 月27日本院準備程序中方自白上開偽證犯行，自不得依
    刑法第172 條之規定減輕其刑（最高法院29年上字第2417號
    判例意旨參照），附此敘明。爰審酌被告在司法案件之審理
    程序中，以證人身分供前具結而為虛偽陳述，違背證人據實
    陳述之義務，妨害司法發現真實之功能，致生誤判之危險，
    所為殊屬不該，惟念被告犯後尚能坦承犯行不諱，表現悔意
    ，兼衡被告所為雖有使裁判陷於錯誤之危險，然係因人情因
    素而為對另案被告葉立民有利之虛偽證述，並非陷人於罪，
    暨其學歷為國中畢業、現以廟公為業、家中尚有妻子須照顧
    家庭狀況（此業據被告供陳在卷，見本院卷第90頁）等一切
    情狀及檢察官之求刑，量處如主文所示之刑。再被告前因違
    反麻醉藥品管理條例案件，經臺灣高等地方法院高雄分院以
    84年度上更(一)字第244 號判決應執行有期徒刑5 年7 月確定
    ，並於93年8 月14日縮刑期滿執行完畢後5 年內未曾因故意
    犯罪受刑之宣告等情，有被告之臺灣高等法院被告前案紀錄
    表在卷可憑，其因一時失慮，致罹刑章，經此偵、審程序及
    刑之宣告後，應知戒慎，信其經此科刑之教訓，已足資警惕
    ，應無再犯之虞，本院因認其所受宣告之刑，以暫不執行為
    適當，併予宣告緩刑3 年，以啟自新。再考量被告無視司法
    發現真實之重要性，而犯本件偽證犯行，足見其漠視國家刑
    罰權行使之正確性，為強化其正確之法治概念，使其於緩刑
    期內能深知警惕，並使緩刑宣告不致輕易遭到撤銷，乃依刑
    法第74條第2 項第5 款規定，命被告應依執行檢察官之命令
    ，向指定之政府機關、政府機構、行政法人、社區或其他符
    合公益目的之機構或團體，提供100 小時之義務勞務，併依
    刑法第93條第1 項第2 款規定，於緩刑期間付保護管束。
據上論斷，應依刑事訴訟法第273 條之1 第1 項、第299 條第1
項前段，刑法第168 條、第74條第1 項第2 款、第2 項第5 款、
第93條第1 項第2 款，判決如主文。
本案經檢察官王光傑到庭執行職務。
中    華    民    國   100    年    10    月    11    日
                  刑事第三庭    法  官  薛侑倫
以上正本證明與原本無異。
如不服本判決應於收受判決後10日內向本院提出上訴書狀，並應
敘述具體理由；其未敘述上訴理由者，應於上訴期間屆滿後20日
內向本院補提理由書（均須按他造當事人之人數附繕本）「切勿
逕送上級法院」。
中    華    民    國   100    年    10    月    11    日
                                書記官  邱郁芸
附錄本件論罪科刑法條：
中華民國刑法第168條
（偽證罪）
於執行審判職務之公署審判時或於檢察官偵查時，證人、鑑定人
、通譯於案情有重要關係之事項，供前或供後具結，而為虛偽陳
述者，處7 年以下有期徒刑。